臺灣臺南地方法院民事裁定           100年度監宣字第152號
聲  請  人  陳美智
上列聲請人聲請監護宣告事件，本院裁定如下：
    主      文
宣告胡慶宗（男、民國○○年○月○日生、身分證統一編號：Ｚ00000
0000號）為受監護宣告之人。
選定陳美智（女、民國○○年○月○日生、身分證統一編號：Ｚ00000
0000號）為受監護宣告之人之監護人。
指定胡崑生（男、民國○○年○月○○日生、身分證統一編號：Ｚ0000
00000號）為會同開具財產清冊之人。
聲請程序費用新臺幣壹仟元由受監護宣告之人胡慶宗負擔。
    理      由
一、本件聲請意旨略以：聲請人陳美智係胡慶宗之媳婦，胡慶宗
    於民國100年4月18日因車禍受傷，致不能為意思表示或受意
    思表示，或不能辨識其意思表示之效果。為此，聲請人爰依
    法聲請鈞院對胡慶宗為監護之宣告，並請求鈞院選任聲請人
    擔任胡慶宗之監護人，指定胡崑生擔任會同開具財產清冊之
    人等語。
二、按對於因精神障礙或其他心智缺陷，致不能為意思表示或受
    意思表示，或不能辨識其意思表示之效果者，法院得因本人
    、配偶、四親等內之親屬、最近一年有同居事實之其他親屬
    、檢察官、主管機關或社會福利機構之聲請，為監護之宣告
    ，民法第14條第1項定有明文。經查：
（一）聲請人為胡慶宗之媳婦，此有聲請人提出之戶籍謄本1件
      在卷可佐，依上開規定，本件聲請人聲請本院對胡慶宗為
      監護之宣告，自屬有據。
（二）次查，胡慶宗為重度肢障，且有左側大腦血管梗塞及右側
      慢性硬腦模下出血之事實，業據聲請人提出奇美醫療財團
      法人柳營奇美醫院診斷證明書及中華民國身心障礙手冊正
      反面影本各1件為憑，復經鑑定人即財團法人臺灣省私立
      臺南仁愛之家附設精神療養院施仁雄醫師鑑定結果：「一
      般醫學檢查：個案意識呈呆滯狀態，對問話無法回答，必
      須靠他人協助下可進食、鼻胃管幫忙進食，四肢無力，無
      法自我行動，大小便及個人衛生須他人完全協助。精神檢
      查方面：個案的注意力、判斷能力、對人、時、地的定向
      感、記憶能力、計算能力及抽象思考能力均有明顯缺失。
      並有因心智缺陷，致不能為意思表示或受意思表示，或不
      能辨識其意思表示之效果者。基於受鑑定人有腦病變之其
      他心智缺陷，致不能為意思表示或受意思表示、不能辨識
      其意思表示之效果，且接受治療後回復可能性甚低，因而
      不能管理自己財產。」等情，此有本院民國100年8月17日
      監護宣告訊問筆錄及精神鑑定報告書各1份在卷可稽。
（三）基上，顯見依胡慶宗之現況，已因心智缺陷致不能為意思
      表示或受意思表示、不能辨識其意思表示之效果，核與民
      法第14條第1項得為監護之宣告之規定相符，故聲請人聲
      請本院對胡慶宗為監護之宣告為有理由，應予准許，爰裁
      定如主文第1項所示。
三、復按法院為監護之宣告時，應依職權就配偶、四親等內之親
    屬、最近一年有同居事實之其他親屬、主管機關、社會福利
    機構或其他適當之人選定一人或數人為監護人，並同時指定
    會同開具財產清冊之人；法院為前項選定及指定前，得命主
    管機關或社會福利機構進行訪視，提出調查報告及建議，監
    護之聲請人或利害關係人亦得提出相關資料或證據，供法院
    斟酌；法院選定監護人時，應依受監護宣告之人之最佳利益
    ，優先考量受監護宣告之人之意見，審酌一切情狀，並注意
    下列事項：(一)受監護宣告之人之身心狀態與生活及財產狀況
    。(二)受監護宣告之人與其配偶、子女或其他共同生活之人間
    之情感狀況。(三)監護人之職業、經歷、意見及其與受監護宣
    告之人之利害關係。(四)法人為監護人時，其事業之種類與內
    容，法人及其代表人與受監護宣告之人之利害關係。民法第
    1111條、第1111條之1定有明文。經查：
（一）本件受監護宣告之人胡慶宗已婚，目前親屬有其配偶胡尤
      阿微、子女即胡崑生、胡崑瑞、胡崑仁、胡麗香、胡麗瓊
      、胡毓芸、媳婦即聲請人陳美智等人一節，業據聲請人提
      出親屬系統表、戶籍謄本等資料在卷可稽，本院審之受監
      護宣告之人之監護較為特殊，除監護人負有護養療治受監
      護宣告人之義務，且監護人其工作須時常為之，故需具有
      相當體力等客觀當條件才能盡其義務，稽之本件受監護宣
      告之人胡慶宗之配偶胡尤阿微、子女即胡崑瑞、胡崑仁、
      胡麗香、胡毓芸等5人共同決議，推舉由聲請人陳美智擔
      任受監護宣告之人胡慶宗之監護人，有聲請人提出之親屬
      團體會議紀錄及親屬團體會議推定監護人說明書各1件在
      卷可稽，本院綜參上情，認由聲請人陳美智擔任受監護宣
      告之人胡慶宗之監護人，最能符合受監護宣告之人之最佳
      利益，爰選定聲請人陳美智為監護人。
（二）另揆諸民法第1111條第1項法院指定會同監護人開具財產
      清冊之人之立法理由，係為在選定監護人時，應同時指定
      會同開具財產清冊之人，以實施監督之目的，準此，本院
      既已選定聲請人陳美智為受監護宣告之人胡慶宗之監護人
      ，自有依上揭規定指定會同開具財產清冊之人之必要。本
      院審之受監護宣告之人胡慶宗之配偶胡尤阿微、子女即胡
      崑瑞、胡崑仁、胡麗香、胡毓芸等5人共同決議，推舉由
      胡崑生擔任受監護宣告之人胡慶宗之會同開具財產清冊之
      人，此有聲請人提出之親屬團體會議紀錄、親屬團體會議
      推定監護人說明書各1件在卷可稽，衡情胡崑生既為受監
      護宣告之人胡慶宗之長子，經指定為本件會同開具財產清
      冊之人後，應會本於受監護宣告之人胡慶宗之最佳利益，
      與監護人共同開具財產清冊。從而，爰依民法第1111條第
      1項規定，指定胡崑生為本件監護宣告事件之會同開具財
      產清冊之人，以利本件監護事宜之執行。
四、依民事訴訟法第608條第1項，裁定如主文。
中    華    民    國   100    年    8     月    18    日
                  家事法庭法  官  楊佳祥
以上正本係照原本作成。
如不服本裁定，關於選定監護人及指定會同開具財產清冊之人等
部分，應於送達後十日內向本院提出抗告狀，並繳納抗告費新臺
幣1,000元；其餘關於宣告監護之部分，不得抗告。
中    華    民    國   100    年    8     月    18    日
                          書記官  葉芳如